臺灣臺北地方法院民事裁定
110年度抗字第284號
抗  告  人  丁應傑  

相  對  人  上海商業儲蓄銀行股份有限公司


法定代理人  林志宏  

上列當事人間拍賣抵押物事件，抗告人對於民國110年8月18日本
院110年度司拍字第149號民事裁定提起抗告，本院裁定如下：
    主  文
抗告駁回。
抗告費用新臺幣壹仟元由抗告人負擔。
    理  由
一、相對人於原審聲請意旨略以：抗告人丁應傑前於民國103年5
    月15日將其與其妻丁孫明儼（下逕稱其名）所共有如附表所
    示之不動產（下稱系爭不動產）設定新臺幣（下同）2,640
    萬元之最高限額抵押權並經登記在案，嗣丁孫明儼於104年1
    月20日死亡，由抗告人之子丁正、丁度、丁偉、丁欣及案外
    人丁凱（下均逕稱其名）繼承丁孫明儼一切之權利義務，丁
    凱並移轉其應有部分予丁偉。茲抗告人於103年5月20日向相
    對人借款2,600萬，詎上開債務因相對人自110年3月20日起
    即未依約繳納，尚欠本金2,398萬0,618元及約定利息、違約
    金未清償，依約債務應視為全部到期，為此聲請拍賣抵押物
    ，以資受償。
二、抗告意旨略以：依民法第873條規定，抵押權人聲請拍賣抵
    押物之前提要件必須債權之清償期屆至，始得為之。本件兩
    造間之個人房貸借款契約（下稱系爭借款契約）約定，其清
    償期至123年5月20日始屆期，目前尚未屆至，況兩造就系爭
    借款有分期給付之約定，抗告人前經相對人員工聯繫後，即
    已依約將每期應清償之本金及利息給付予相對人，且抗告人
    之電腦帳務經相對人所屬員工查詢，亦顯示抗告人目前之債
    務履行正常，並無警示違約之情形。本件抗告人既仍按期清
    償，履約狀況正常，相對人不得行使加速條款實行其抵押權
    ，故本件擔保債權之清償期尚未屆至，相對人不得聲請拍賣
    抵押物等語。
三、按最高限額抵押權人，於債權已屆清償期而未受清償者，得
    聲請法院，拍賣抵押物，就其賣得價金而受清償，民法第88
    1條之17準用第873條定有明文。又按聲請拍賣抵押物係屬非
    訟事件，於最高限額抵押，法院祇須就抵押權人提出之文件
    為形式上審查，如認其有抵押權登記擔保範圍之債權存在，
    且債權已屆清償期而未受清償，即應為准許拍賣抵押物之裁
    定，債務人或抵押人對抵押債權之存否如有爭執，應另循訴
    訟途徑以謀解決（最高法院94年度臺抗字第631號裁定意旨
    參照）。聲請拍賣抵押物係屬非訟事件，祇須其抵押權已經
    依法登記，且債權已屆清償期而未受清償，法院即應為准許
    拍賣之裁定。至於為拍賣程序基礎之私法上權利有瑕疵時，
    應由爭執其權利之人提起訴訟，以資救濟，抵押權人並無於
    聲請拍賣抵押物事件中，舉證證明其權利存在之義務（最高
    法院89年度臺抗字第181號裁定意旨參照）。　　
四、經查，依兩造簽訂之系爭借款契約第貳章第十條第一項第一
    款及第十一條第一項前段約定，立約人（即抗告人）與貴行
    （即相對人）授信往來縱尚未屆清償期，惟如有任何一宗債
    務不依約清償本金之情形者，相對人得隨時主張全部或一部
    到期，並請求清償全部或一部債務、系爭借款契約如發生自
    用住宅借款債權，且有抗告人分期期清償，一期遲延給付，
    即喪失期限利益而視為全部到期之約定（即加速條款，見原
    審卷第24頁）；且本件相對人主張之事實，業據提出臺北市
    建成地政事務所他項權利證明書、抵押權移轉變更契約書、
    其他約定事項、臺北市建成地政事務所他項權利證明書、抵
    押權設定契約書、其他約定事項、系爭契約、放款帳卡明細
    列印、土地及建物登記第一類謄本、存證信函等件為證（見
    原審卷第8至50頁、第54頁），是原審為形式上之審查，認
    債務人即抗告人於債權已屆清償期而未清償，乃裁定准許相
    對人拍賣抵押物，並無不合。
五、抗告意旨雖謂：兩造就系爭借款契約有分期給付之約定，抗
    告人前經相對人員工聯繫後，即已依約將每期應清償之本金
    及利息給付予相對人，且抗告人之電腦帳務經相對人所屬員
    工查詢，亦顯示抗告人目前之債務履行正常，並無警示違約
    之情形，故系爭抵押權所擔保債權之清償期尚未屆至，相對
    人不得聲請拍賣抵押物云云，並提出抗告人抵押貸款帳戶明
    細查詢表及兩造間LINE對話紀錄（見本院卷第19至21頁）為
    證。惟查，系爭借款契約確有加速條款之約定，已如前述，
    而抗告人自110年3月22日起未按約繳付本息，經相對人於11
    0年4月27日以北西松郵局第001025號存證信函，催告抗告人
    於文到5日內繳清積欠之應攤還本金、利息及違約金，否則
    依約抗告人即喪失期限利益，全部借款視為到期，並敘明相
    對人將依約進行追償手續等語，該存證信函復於同日送達抗
    告人及其子丁正、丁度、丁偉、丁欣，有該存證信函及回執
    影本附卷可憑（見原審卷第54頁、本院卷第33至37頁），惟
    抗告人卻遲至同年6月30日始繳付7萬元，僅足清償該期應給
    付之本息、滯納金68,758元（計算式：18,486＋24,000＋11,2
    72＋15,000＝68,758），尚不足以繳付抗告人自同年3月至5月
    所遲延應繳付之本息及滯納金，亦有抗告人之抵押貸款帳戶
    明細查詢表在卷可稽（見本院卷第19頁），參諸抗告人提出
    LINE對話紀錄，抗告人亦陳述「你們都有收我催告費用」、
    「我8/10錢就都進去」（見本院卷第21頁），以形式觀之，
    堪認系爭不動產所擔保之借款債權，確因抗告人一期遲延給
    付而喪失期限利益，視為全部到期，是抗告人上開抗辯，尚
    非可採。準此，相對人主張抗告人已喪失期限利益，債務視
    為全部到期，因而聲請拍賣抵押物，應屬合法。從而，抗告
    意旨指摘原裁定不當，求予廢棄，為無理由，應予駁回。
六、依非訟事件法第46條、第21條第2項、第24條第1項，民事訴
    訟法第495條之1第1項、第449條第1項、第78條，裁定如主
    文。
中　　華　　民　　國　　110 　年　　10　　月　　28　　日
                  民事第八庭   審判長法  官   鄭佾瑩
                                     法  官   陳宣每
                                     法  官　 王秀慧
以上正本係照原本作成。
如對本裁定抗告須於裁定送達後10日內向本院提出抗告狀，並繳
納抗告費新臺幣1,000元
中　　華　　民　　國　　110 　年　　10　　月　　28　　日
                                      書記官  何明芝
編號 土地坐落     面積 權利範圍 備註  縣市 鄉鎮市區 段 小段 地號 平方公尺   1 臺北市 大安區 懷生 二 51 2844.00 33030分之160 所有權人：丁應傑 2 臺北市 大安區 懷生 二 51 2844.00 165150分之164 所有權人：丁正 3 臺北市 大安區 懷生 二 51 2844.00 165150分之164 所有權人：丁度 4 臺北市 大安區 懷生 二 51 2844.00 165150分之328 所有權人：丁偉 5 臺北市 大安區 懷生 二 51 2844.00 165150分之164 所有權人：丁欣 

編號 建號 基地座落 建物門牌 建物式樣主要建築材料及房屋層數 建物面積  權利範圍 備考      樓層面積 合計 附屬建物主要建築材料及用途   1 2011 懷生段二小段51地號 臺北市○○區○○○路○段000巷00弄0○0號 7層樓鋼筋混擬土造 一層：79.18 合計：79.18 平台：3.25 丁應傑：3分之2 丁正：15分之1 丁度：15分之1 丁偉：15分之2 丁欣：15分之1 含共有部分：懷生段二小段2048建號，1,738.46平方公尺，權利範圍：461270分之7918